臺灣高等法院臺南分院刑事判決　　　　100年度上易字第318號
上　訴　人　臺灣臺南地方法院檢察署檢察官
被　　　告　黃文鴻
選任辯護人　許世律師
上列上訴人因被告竊盜案件，不服臺灣臺南地方法院100年度易
字第84號中華民國100年4月26日第一審判決（起訴案號：臺灣臺
南地方法院檢察署99年度偵字第17033號），提起上訴，本院判
決如下：
    主  文
上訴駁回。
    理  由
一、公訴意旨略以：被告黃文鴻意圖為自己不法之所有，於民國
    99年8月4日20時40分許至同年月5日5時40分許間之某時，以
    不詳工具撬開林錦瀾所經營址設臺南市○○區○○路2段520
    號之「阿富肉燥飯」後門門鎖，並進入上址處所內，竊取黑
    色筆記型電腦與電話機各1台。嗣林錦瀾於同年月5日5時40
    分許前往上址準備開店而發現遭竊，經報警處理而於該處所
    之後門門框採得被告左手大拇指指紋2枚，始循線查出上情
    ，因認被告涉犯刑法第320條第1項竊盜罪嫌云云。
二、按犯罪事實應依證據認定之，無證據不得認定犯罪事實；不
    能證明被告犯罪者，應諭知無罪之判決，刑事訴訟法第 154
    條第2項、第 301條第1項定有明文。此所謂認定犯罪事實之
    證據，無論其為直接或間接證據，均須達於通常一般人均不
    致有所懷疑，而得確信其為真實之程度，始得據為有罪之認
    定，若其關於被告是否犯罪之證明未能達此程度，而有合理
    性懷疑之存在，致使無法形成有罪之確信，根據「罪證有疑
    、利於被告」之證據法則，即不得遽為不利被告之認定（最
    高法院29年上字第3105號、40年台上字第86號、76年台上字
    第4986號判例參照）。
三、檢察官起訴被告涉有前揭竊盜犯嫌，無非係以證人即告訴人
    林錦瀾之指訴、證人康端益之證述，及內政部警政署刑事警
    察局99年9月8日刑紋字第0990121593號鑑定書（見警卷頁4
    至5，下稱鑑驗書）、臺南市政府警察局第三分局刑案現場
    勘察記錄表（見警卷頁6，下稱紀錄表）各1份，及刑案現場
    照片共26張（見警卷頁11至頁23，下稱現場照片）等，為其
    論據。
四、訊據被告堅詞否認有何竊盜犯行，並辯稱：伊受雇於康端益
    從事鐵工，前有參與施作「阿富肉燥飯」及其左右兩側共9
    間鐵皮屋之搭建及修繕工程，並曾自「阿富肉燥飯」之後門
    進入用餐消費，警方採得指紋應係上開原因所留下等語。另
    選任辯護人則為被告辯護稱：「阿富肉燥飯」遭竊時，其冰
    箱、門鎖均已開啟而未採得指紋，足見非被告所為，況被告
    如有意行竊，可於安裝鐵門時複製鑰匙，何庸以撬開門鎖之
    方式犯之，反留下指紋而遭查獲等語。
五、經查：
(一)、告訴人經營之「阿富肉燥飯」於上開時、地，遭人持不詳工
    具撬開其後門門鎖後，進入竊取黑色筆記型電腦與電話機各
    1台，警方據報前往處理搜證，而於該店後門門框處採得5枚
    指紋（現場編號01至05），另在門鎖零件內側採得1枚指紋
    （現場編號06），經員警檢送現場編號01、02、06號指紋送
    鑑定結果，其中現場編號01、02號指紋與被告指紋卡之左拇
    指指紋相符，此有內政部警政署刑事警察局99年9月8日刑紋
    字第0990121593號鑑定書在卷可憑，經本院再調取現場編號
    03、04、05號之指紋送請鑑定，其中編號04指紋與被告指紋
    卡之右拇指指紋相符，此有該局100年7月18日刑紋字第1000
    084257號鑑定書在卷足憑。
(二)、次查，「阿富肉燥飯」及其左右兩側共9間鐵皮屋（坐落位
    置詳如臺南市警察局第三分局100年3月8日南市警三偵字第
    1000003538號函及所附「阿富肉燥飯週邊現場圖」所示，見
    原審卷第41至42頁），均為其所坐落土地之所有權人林明照
    於98年間委託證人康端益搭建，而被告係受僱於康端益前往
    該處施工；又參與上開鐵皮屋搭蓋工程工人之間並無固定分
    工，視需要隨時機動調整，因此被告均有參與每項工程施作
    ；且該9間鐵皮屋之後門均為被告與證人康端益共同安裝，
    而安裝上開後門時須搬運現成鐵門至施工地點，復將門框放
    入後焊接固定，過程中必定會碰觸門框、門片等情，業經證
    人康端益證述明確（見偵卷第13至15頁；原審卷第54至61頁
    ），足認被告確曾參與「阿富肉燥飯」鐵皮屋施作及後門之
    安裝。再依證人康端益上開證述案發現場後門安裝過程，復
    參酌為警採得與被告指紋相符之3枚指紋（即現場編號01、
    02、04），亦係位於後門門框處（見警卷第16頁）之客觀情
    形觀之，益徵上開指紋亦有可能係被告於施工時，因搬運、
    安裝該門所留下。
(三)、至於，公訴人主張被告若與證人康端益共同安裝上開後門，
    該門亦應留有證人康端益之指紋云云。惟查被告係康端益雇
    請之工人，康端益未必須被告一同施工，況指紋之採證，需
    特徵點足夠，始能鑑驗出結果，又安裝不鏽鋼鐵門，如以分
    工合作，或扶助鐵門於正確位置，或持銲槍銲接，或安裝鎖
    紐，分工不同，則未必每一人皆會於不鏽鋼門上留下指紋，
    本件被害人被撬壞之後門門框，其上除被告遺留之3枚指紋
    外，警方尚採得現場編號03、05指紋共2枚，未發現相符者
    ，有前揭鑑定書可憑，從而康端益或可能亦有留下現場編號
    03、05之指紋，或因分擔其他之安裝工作，致未將指紋留於
    不鏽鋼鐵門上，不能因該門框上驗出被告之指紋而未驗出康
    端益之指紋，即認定被告係因參與本件竊盜案，而在門框上
    留下上揭指紋。
(四)、再查，案發現場除上開後門門鎖遭破壞開啟外，屋內冰箱上
    下6道門均被打開，電視櫃下方抽屜被打開且有翻動痕跡等
    情，業據證人林錦瀾於原審審理時結證屬實（見原審卷第52
    至53頁），衡情被告若係因行竊而於後門外門框處遺留上開
    指紋，則於案發現場內之上述冰箱門、抽屜等處亦應留有指
    紋等跡證，惟依卷附紀錄表及現場照片所示，警方於屋內並
    未採證得任何指紋，此有臺南市警察局第三分局刑案現場勘
    察紀錄表、原審電話紀錄表（見警卷第6頁、原審卷第22頁
    ）在卷可稽，而本案竊賊既係以破壞門鎖方式侵入「阿富肉
    燥飯」行竊，依證人林錦瀾上開證述，屋內冰箱、電視櫃均
    遭開啟、翻動，顯見竊賊在該處大舉翻找財物甚明，是本案
    在屋內冰箱、電視櫃等處，均未採得可辨識之指紋，僅在開
    放空間之後門外之門框處採得被告指紋，而上開指紋承前所
    述亦不能排除係被告參與安裝後門時所留下，自難僅以上開
    證據即遽為被告涉犯竊盜犯行之不利認定。
六、綜上所述，本件依公訴人所提出之證據，尚不足以證明被告
    確有公訴意旨所指之竊盜犯行，此外復查無其他積極證據，
    足資證明被告確有自訴人所指竊盜犯行，本件不能證明被告
    犯罪，原審因為被告無罪之諭知，經核並無違誤，檢察官上
    訴意旨，仍執陳詞，指摘原判決不當，為無理由，應予駁回
    。
據上論結，應依刑事訴訟法第368條，判決如主文。
本案經檢察官吳忠賢到庭執行職務。
中    華    民    國   100    年    8     月    31    日
                  刑事第五庭    審判長法  官  楊明章
                                      法  官  黃國永
                                      法  官  趙文淵
以上正本證明與原本無異。
不得上訴。
                                      書記官  呂宬樂
中    華    民    國   100    年    8     月    31    日